【裁判字號】    98,交聲,171
【裁判日期】    980728
【裁判案由】    違反道路交通管理處罰條例聲明異議
【裁判全文】
臺灣苗栗地方法院交通事件裁定         98年度交聲字第171號
原處分機關  交通部公路總局新竹區監理所苗栗監理站
異  議  人
即受處分人  甲○○
                    國民身分證.
上列異議人即受處分人因違反道路交通管理處罰條例案件，對於
交通部公部總局新竹區監理所苗栗監理站於民國98年5 月25日所
為之竹監苗字第裁54-Z2A007362號處分（原舉發案號：內政部警
政署國道公路警察局公警局交字第Z2A007362 號），聲明異議，
本院裁定如下：
    主  文
原處分關於罰鍰新臺幣參萬肆仟伍佰元部分撤銷。
    理  由
一、原處分機關略以：異議人即受處分人甲○○於民國98年5 月
    8 日2 時11分許，駕駛車牌號碼GL-9297 號自用小客車，行
    經國道一號高速公路109 公里北上處，經內政部警政署國道
    公路警察局第二警察隊楊梅分隊警員舉發「經酒測器測定酒
    測值0.55MG/L，酒後駕車（禁駛）」違規，異議人涉及公共
    危險罪部分，業經臺灣苗栗地方法院檢察署檢察官為緩起訴
    處分確定，爰依道路交通管理處罰條例第35條第1 項第1 款
    （漏載第24條第1 項第2 款）暨違反道路交通管理事件統一
    裁罰標準及處理細則第41條第4 條規定，於98年5 月25日裁
    處異議人罰鍰新臺幣（下同）34,500元整，吊扣駕駛執照12
    個月，施以道安講習（此部分均未聲明異議），原處分並無
    不法等語。
二、異議人聲明異議意旨略以：異議人酒後駕車違規乙事，業經
    臺灣苗栗地方法院檢察署檢察官為緩起訴處分，並向財團法
    人犯罪被害人保護協會臺灣苗栗分會支付3 萬元，苗栗監理
    站又處分罰單新臺幣34,500元整，違反一事不二罰，請法院
    裁定不罰等云云。
三、按汽車駕駛人飲用酒類後，其吐氣所含酒精濃度超過每公升
    0.25毫克以上者，不得駕車；又汽車駕駛人，駕駛汽車經測
    試檢定，有酒精濃度超過規定標準者，處1 萬5 千元以上6
    萬元以下罰鍰，當場移置保管其車輛及吊扣其駕駛執照1 年
    ，並應接受道路交通安全講習，道路交通安全規則第114 條
    第2 款及道路交通管理處罰條例第35條第1 項第1 款、第24
    條第1項第2款分別定有明文。而違反道路交通管理事件統一
    裁罰基準表中之酒精濃度恰為分界值時，應以如何標準裁罰
    乙情，交通部於92年10月14日以交路字第0920010423號函釋
    略以：「查本案酒精濃度分級標準既因旨揭裁罰基準表用字
    未臻精確，導致酒精濃度恰為分界值時產生適用疑義，本部
    同意臺北市政府交通局從寬裁處之建議，即酒測值達每公升
    0.4毫克者併第一級裁處，達0.55毫克者併第二級裁處。」
    有上開函釋1份附卷可參。
四、經查：
（一）按「受處分人不服道路交通管理處罰條例第8 條所定主管
      機關所為之處罰者，得於接到裁決書之翌日起20日內，向
      管轄地方法院聲明異議；交通法庭認聲明異議不合法律上
      之程式，且無從補正者，應以裁定駁回之」，道路交通管
      理處罰條例第87條第1 項及道路交通案件處理辦法第18條
      分別定有明文。本件原處分機關竹監苗字第裁54-Z2A0073
      6 號裁決書係98年5 月25日由異議人本人臨櫃收受簽名具
      領等情，有送達證書影本1 紙在卷可稽；則異議人如對原
      處分機關是項裁決不服欲提起異議，依照上述說明，其20
      日之合法提出異議期間應自98年5 月26日（即其收受裁決
      書之翌日）起算至98年6 月14日止，又異議人之戶籍地址
      與位於苗栗縣苗栗市之原處分機關及原審法院俱非位在同
      一鄉鎮市○○○道路交通案件處理辦法第12條、法院訴訟
      當事人在途期間標準第4 條、第2 條規定，其在途期間為
      4 日，是異議人於98年6 月16日提出聲明異議狀，未逾20
      日之法定期間，原處分機關聲明異議意見書認已逾道路交
      通管理處罰條例第87條所定期限，容有誤會，合先敘明。
（二）異議人於98年5 月8 日凌晨2 時11分許，駕駛車牌號碼GL
      -9297 號自用小客車，行經國道一號高速公路北向109 公
      里處，經內政部警政署國道公路警察局第二警察隊楊梅分
      隊警員攔查，並測得其呼氣之酒精濃度高達每公升0.55毫
      克，已逾不得駕駛車輛之濃度標準之事實，為異議人所不
      爭；又異議人因公共危險案件，經臺灣苗栗地方法院檢察
      署檢察官於98年6 月22日以98年度偵字第2827號為緩起訴
      處分，諭知緩起訴期間1 年，並於收受該署檢察官執行緩
      起訴處分命令通知書之日起1 個月內，向財團法人犯罪被
      害人保護協會臺灣苗栗分會緩起訴處分金專戶支付新臺幣
      3 萬元；於緩起訴處分確定後8 個月內（應係確定之日起
      8 個月內之意），應遵照該署觀護人指示，參加該署觀護
      人室所舉辦之1 場酒醉駕車團體諮商輔導；於緩起訴期間
      內不得有任何酒後駕車情事。緩起訴處分於98年7 月16日
      經臺灣高等法院臺中分院檢察署以98年度上職議字第4183
      號處分駁回再議而確定在案，故緩起訴期間自98年7 月16
      日起至99年7 月15日止等事實，有舉發違反道路交通管理
      事件通知單、裁決書、前開臺灣苗栗地方法院檢察署緩起
      訴處分書、臺灣高等法院臺中分院檢察署處分書等各1 份
      附卷可憑，應堪認定。
（三）按94年2 月5 日公布，95年2 月5 日施行之行政罰法第26
      條規定：「一行為同時觸犯刑事法律及違反行政法上義務
      規定者，依刑事法律處罰之。但其行為應處以其他種類行
      政罰或得沒入之物而未經法院宣告沒收者，亦得裁處之。
      前項行為如經不起訴處分或為無罪、免訴、不受理、不付
      審理之裁判確定者，得依違反行政法上義務規定裁處之。
      」即所謂一事不二罰原則，探究其立法目的，無非以一行
      為同時觸犯刑事法律及違反行政法上義務規定時，由於刑
      罰與行政罰同屬不法行為之制裁，而刑罰之懲罰作用較強
      ，依刑事法律處罰即足資警惕，實無一事二罰再處行政罰
      之必要，但罰鍰以外之沒入或其他種類行政罰，因兼具維
      護公共秩序之作用，為達行政目的，行政機關仍得併予裁
      處。故汽車駕駛人酒後駕車時，如同時觸犯刑法第185 條
      之3 之公共危險罪者，道路交通主管機關除依上開行政罰
      法第26條第1 項但書規定，處以其他種類行政罰外，關於
      行政罰鍰部分，即應依行政罰法第26條、道路交通管理處
      罰條例第10條等規定移送地方法院檢察署處理，其後非有
      行政罰法第26條第2 項所定不起訴等事由，不得裁處行為
      人罰鍰。而上開行政罰法第26條第2 項雖以應受行政罰之
      行為如經不起訴處分或為無罪、免訴、不受理、不付審理
      之裁判確定者，始得另為裁決處罰，未明文包括緩起訴處
      分在內，但考其緩起訴處分之性質，實屬於附條件之便宜
      不起訴處分，而於緩起訴之條件成就後，始發生如同確定
      不起訴處分之禁止再訴效力，故於緩起訴之猶豫期間屆滿
      ，復未經撤銷緩起訴時，緩起訴即發生如同確定之不起訴
      處分之效力，此時，行為人即已終局的不受刑事法之訴追
      ，該緩起訴處分即具實質之禁止再訴之確定力，原處分機
      關於此時再為裁決，行為人無同時遭到行政處罰及刑事訴
      追之危險，因此，解釋上行政罰法第26條第2 項之規定應
      包括條件成就之緩起訴處分之情形在內，因此酒後駕車同
      時觸犯公共危險犯行，行為人雖經緩起訴處分，然於緩起
      訴處分條件成就前，行為人隨時有受撤銷緩起訴再受刑事
      追訴之風險，行政機關自不得就同一事由裁處行為人罰鍰
      處分，以免行為人受有一事二罰之危險。至緩起訴處分確
      定，僅係指檢察官為緩起訴處分後，告訴人未聲請再議，
      或聲請再議後，經上級法院檢察署檢察長駁回再議者，與
      確定之不起訴處分產生禁止再訴之效力有間（96年11月28
      日臺灣高等法院暨所屬法院96年法律座談會審查意見亦同
      此見解）。本件異議人依前開緩起訴處分所定緩起訴期間
      為1 年，應自緩起訴處分確定日即98年7 月16日起算，迄
      至99年7 月15日始屆滿，故於此期間內，異議人仍有因刑
      事訴訟法第253 條之3 第1 項各款規定，經檢察官撤銷緩
      起訴處分繼續偵查或起訴，而受刑事處罰之可能，此時行
      政機關若逕處以行政裁罰，毋寧將使異議人有可能同時遭
      受行政處罰之罰鍰處分及刑事處罰中罰金刑或易科罰金之
      刑罰，顯違行政罰法所接櫫「一事不二罰」之精神。因此
      ，由行政罰法第26條第2 項規定之立法意旨觀察，在一行
      為同時觸犯刑事法律及違反行政法上義務規定，而行為人
      已據檢察官為緩起訴處分之情形，應待緩起訴處分期間屆
      滿且未經撤銷，始生該法條所指「不起訴處分確定」之法
      律效果，此時行政機關始得另依違反行政法上義務規定，
      逕為行政裁罰。從而，本案異議人之緩起訴處分期間既迄
      99年7 月16日始屆滿，於此之前，刑事追訴程序尚未終局
      終結確定，則原處分於98年5 月25日裁處異議人罰鍰34,5
      000 元，即與行政罰法第26條第1 項前段、第2 項之規定
      有違，難認妥適。
五、綜合上述，原處分裁處罰鍰34,500元部分，與行政罰法第26
    條第1 項前段、第2 項規定不符，應予撤銷，此部分俟上開
    緩起訴處分期間屆滿而異議人確定不受刑事追訴、處罰後，
    再由行政機關另為適法之處分，本院不自為裁定；此外，異
    議人僅就罰鍰部分之處分聲明異議，故就同裁決內之駕駛執
    照12個月及施以道安講習部分，既不在聲明異議之範圍內，
    本院自不予審究，附此說明。
六、據上論斷，應依道路交通管理處罰條例第87條第2 項，道路
    交通案件處理辦法第20條前段，裁定如主文。
中    華    民    國    98    年    7     月    28    日
                    交通法庭  法  官  林卉聆
上正本證明與原本無異。
如不服本裁定應於送達後5 日內向本院提出抗告狀。
                              書記官  楊慧萍
中    華    民    國    98    年    7     月    28    日


司法院資訊處製作；財團法人民間司法改革基金會備份。
